【裁判字號】    89,交上訴,91
【裁判日期】    890705
【裁判案由】    過失致死
【裁判全文】
臺灣高等法院刑事判決                         八十九年度交上訴字第九十一號
    上  訴  人
    即  被  告  乙○○
    選任辯護人  張清浩
右上訴人因過失致死案件，不服臺灣桃園地方法院八十九年度交訴字第十一號，中華
民國八十九年四月二十八日第一審判決（起訴案號：臺灣桃園地方法院檢察署八十八
年度偵字第一八九○五號），提起上訴，本院判決如左：
    主  文
原判決撤銷。
乙○○從事業務之人，因業務上之過失致人於死，累犯，處有期徒刑伍月。
    事  實
一、乙○○前於民國（下同）八十四年間，因違反著作權法等案件，經本院判處有期
    徒刑八月確定，嗣於八十六年八月十七日執行完畢，猶不知警惕，其受僱於中泥
    水泥製品股份有限公司（以下簡稱中泥公司），擔任預拌混凝土大貨車司機，以
    載運水泥為業，為從事駕駛業務之人，於八十八年八月十二日下午三時三十分許
    ，駕駛車牌號碼Ｑ六─九○八號預拌混凝土大貨車，沿桃園縣蘆竹鄉○○路，由
    桃園往大竹方向行駛，途經大竹路與上興路交岔路口，欲右轉上興路時，本應注
    意汽車行經至交岔路口轉彎車應讓直行車先行之規定，而依當時天候為晴、道路
    乾燥、無缺陷、無障礙、視距良好等情狀，並無不能注意之情形，竟疏未注意，
    貿然右轉。適有由周才智所騎乘搭載陳呂智之車牌號碼ＥＶＴ─○三五（起訴書
    誤載為ＥＹＰ─一○三五）號輕型機車，沿大竹路由桃園往大竹方向行駛，亦因
    未注意車前狀況減速慢行，致剎車不及，而與乙○○所駕大貨車互撞，人車倒地
    ，周才智右背、腰部當場為乙○○所駕大貨車車輪輾過，經送醫因出血性休克不
    治死亡，陳呂智則受傷害並送醫治療（此部分過失傷害犯行，業據告訴人即陳呂
    智之母呂寶珠撤回告訴）。乙○○旋報警，表明其為肇事者，並願受裁判，而自
    首犯行。
二、案經乙○○自首及被害人周才智之父甲○○訴由桃園縣警察局大園分局報請臺灣
    桃園地方法院檢察署檢察官相驗後自動檢舉偵查起訴。
    理  由
一、訊據上訴人即被告乙○○固不否認其為中泥公司僱用之大貨車司機，於右揭時地
    駕駛中泥公司所有之車牌號碼Ｑ六─九○八號預拌混凝土大貨車，與被害人周才
    智騎乘之機車發生碰撞等情，但矢口否認有何過失，並辯稱：當時伊駕車右轉前
    ，已確實注意後方來車，本件係周才智無照並超速騎乘機車欲自其所駕大貨車前
    方繞過直行，而發生碰撞，伊大貨車未壓過死者，伊並無過失云云。
二、惟查：
  (一)右揭事實，業據告訴人甲○○指訴綦詳，並有道路交通事故調查報告表、照片數
    幀在卷可稽，被害人周才智因本件車禍而死亡，亦經台灣桃園地方法院檢察署檢
    察官督同檢驗員相驗屬實，並製有勘驗筆錄、相驗屍體證明書、驗斷書各一份在
    卷可憑。
  (二)依道路交通事故調查報告表所載及現場照片所示，本件由被害人周才智所騎乘之
    上揭機車，僅車頭前緣下方整流罩嚴重破損，車體右前方及前輪右側面呈刮損痕
    跡，機車其餘結構及外觀均未見有毀損跡象，另該機車於事故發生後，車身位於
    肇事大貨車頭弓字樑軸承前，機車車頭與大貨車車頭呈相對方向，並沿大貨車行
    進路線於地面遺留長達四．二公尺之刮擦地痕，而大貨車車頭面向上興路對向來
    車道，其右前輪距上興路靠桃園方向側之電線桿五．七公尺，右後輪距該電線桿
    五公尺，左前輪距上興路靠大竹方向側之紅綠燈號誌桿五．六公尺，左後輪距該
    燈號桿九．八公尺等情觀之，倘被告所駕大貨車續往前行，其車身勢必侵入上興
    路來車道，且依上興路分向限制線延伸以觀，機車刮擦地痕起點甚為接近該路中
    心延伸線，而靠桃園方向，顯見被告駕車預備右轉前之直行距離遠較一般車輛行
    車動線為長，致被害人產生該大貨車將續往前直行之誤信，嗣因被告駕駛大貨車
    忽而右轉，猝然變換行車動線致閃避不及而與之碰撞，被害人周才智亦因疏未減
    速慢行，造成其所騎乘之機車因撞擊力甚大乃生俗稱「甩尾」（即車尾往前）現
    象。又依上開驗斷書內載死者周才智右腰、背部有橫向之輪胎紋共三條，每條寬
    約零點六公分，輪紋間相距約四公分之輾壓傷及死者右胸部８×６公分擦傷，右
    胸部較左邊呈蹋陷之情形以觀，被告車輪應有輾壓死者之情形，再依道路交通事
    故調查報告表所載機車刮擦地痕長達四．二公尺，而被告貨車並無剎車痕等情，
    堪認被告於駕車右轉時，其車速頗快，未注意左右來車，即貿然右轉。
  (三)按車輛行駛至交岔路口，轉彎車應讓直行車先行，道路交通安全規則第一百零二
    條第六款定有明文，被告為駕駛人，理應注意及此，而當時天候晴，日間有自然
    光，路面乾燥無缺陷，道路無障礙物，視距良好，並無不能注意之情事，竟未注
    意在其右後方沿同向直行之被害人周才智所騎乘之機車致發生本件車禍，其有過
    失至明。雖被害人騎乘機車行至交岔路口仍以時速六十公里前進（見原審卷第四
    十三頁，陳呂智供詞），且未注意車前狀況，就本件車禍與有過失，仍不能解免
    被告之過失責任。又被害人周才智因被告之過失行為導致死亡，則被告之過失行
    為與死者周才智之死亡間，即具有相當因果關係。被告上開所辯，純為事後卸責
    之詞，不足採信。本件事證明確，被告犯行洵堪認定，應予依法論科。至被告請
    求傳訊法醫師及將本件送臺灣省桃園縣車輛行車事故鑑定委員會鑑定，本院認本
    件事證已明，無庸再為傳訊及鑑定，併此敘明。
三、被告乙○○，為中泥公司僱用之大貨車司機，係從事業務之人，核其所為，係犯
    刑法第二百七十六條第二項之業務過失致人於死罪。嗣被告前於八十四年間，因
    違反著作權法等案件，經本院判處有期徒刑八月，於八十六年八月十七日執行完
    畢，有台灣桃園地方法院檢察署前科紀錄查註表在卷可稽，其於有期徒刑執行完
    畢後五年內，再犯本件有期徒刑以上之罪，應論以累犯，並加重其刑。再被告於
    犯罪後，主動報警自首，並接受裁判，有道路交通事故調查報告表一份附卷可參
    ，應依刑法第六十二條前段之規定減輕其刑，並依法先加後減之。原審論處被告
    罪刑本非無見，惟被告之過失為轉彎車未讓直行車先行，原審誤為其尚有疏未注
    意車前狀況之情形，復未認定被害人騎車有疏未注意車前狀況之疏失，致認定事
    實有誤，尚有未洽，被告上訴否認犯罪，雖無理由，但原判決既有可議，應由本
    院將原判決撤銷改判。爰審酌被告過失之程度、死者周才智就本件車禍與有過失
    及被告犯後已與被害人家屬和解（有和解書及支票附卷可參）之態度等一切情狀
    ，量處如主文所示之刑，以示懲儆。
據上論斷，應依刑事訴訟法第三百六十九條第一項前段、第三百六十四條、第二百九
十九條第一項前段，刑法第二百七十六條第二項、第六十二條前段、第四十七條，罰
金罰鍰提高標準條例第一條前段，判決如主文。
本案經檢察官柯麗鈴到庭執行職務。
中      華      民      國    八十九    年     七       月      五      日
                              臺灣高等法院刑事第五庭
                                  審判長法  官  曾  德  水
                                        法  官  林  立  華
         法  官  楊  貴  雄
右正本證明與原本無異。
如不服本判決應於收受送達後十日內向本院提出上訴書狀，其未敘述上訴之理由者並
得於提起上訴後十日內向本院補提理由書（均須按他造當事人之人數附繕本）。
                                        書記官  王  敬  端
中      華      民      國    八十九    年      七      月      七      日
附錄：本案論罪科刑法條全文
刑法第二百七十六條第二項：
從事業務之人，因業務上之過失犯前項之罪者，處五年以下有期徒刑或拘役得併科三
仟元（現已提高十倍為三萬元）以下罰金。


司法院資訊處製作；財團法人民間司法改革基金會備份。
